【裁判字號】    95,易,721
【裁判日期】    951124
【裁判案由】    傷害
【裁判全文】
臺灣士林地方法院刑事判決               95年度易字第721號
公  訴  人  臺灣士林地方法院檢察署檢察官
被      告  乙○○
上列被告因傷害案件，經檢察官提起公訴（95年度偵字第6202號
），本院判決如下：
    主  文
乙○○傷害人之身體，處罰金銀元伍仟元即新臺幣壹萬伍仟元，
如易服勞役，以新臺幣壹仟元折算壹日。
    事  實
一、乙○○於民國95年4月2日中午12時許，在臺北市○○區○○
    路23巷29號1 樓，與房客甲○因房屋租賃問題發生口角，明
    知甲○年逾80歲，行動不便，需以柺杖支撐行走，竟基於傷
    害之犯意，以手拉扯甲○所持之柺杖，致甲○跌倒在地，受
    有右上臂挫傷、瘀血及左腕挫傷、瘀血之傷害。
二、案經甲○訴由臺北市政府警察局大同分局報請臺灣士林地方
    法院檢察署檢察官偵查起訴。
    理  由
壹、程序部分
    按被告以外之人於審判外之言詞或書面陳述，除法律有規定
    者外，不得作為證據；又被告以外之人於偵查中向檢察官所
    為之陳述，除顯有不可信之情況者外，得為證據；被告以外
    之人於審判中因所在不明而無法傳喚者，其於檢察事務官、
    司法警察官或司法警察調查中所為之陳述，經證明具有可信
    之特別情況，且為證明犯罪事實之存否所必要者，得為證據
    ，刑事訴訟法第159 條第1 項、第159 條之1 第2 項、第
    159 條之3 第3 款分別定有明文。本案被害人甲○於警詢及
    偵查中所為之陳述，雖均屬審判外之陳述，然其於偵查中係
    向檢察官為陳述，且經具結，又無顯不可信之情況存在，依
    前開規定，自得作為證據；至其於警詢之陳述，因距離案發
    時間僅數小時之隔，記憶最為清晰，且所述遭傷害之經過情
    形，與中興醫院診斷證明書記載之受傷部位相符，本院因認
    該陳述具有可信之特別情況，並為證明犯罪事實之存否所必
    要，揆諸前揭規定，亦得作為證據。此外，被告於本院準備
    程序中已表示對於甲○前開陳述之證據能力均無意見（見本
    院卷第22頁），且經本院審酌上開證據資料製作時之情況，
    尚無違法不當之瑕疵，以之作為證據應屬適當，從而，被害
    人甲○於警詢及偵查中所為之陳述，均有證據能力，得作為
    證據，合先敘明。
貳、實體部分
一、訊據被告雖坦承與甲○因房屋租賃問題發生口角，並拉扯甲
    ○所持之柺杖，惟矢口否認傷害之犯行，辯稱：係甲○先持
    柺杖對其攻擊，並偷襲其下體，始拉扯甲○之柺杖，甲○當
    時並未受傷云云。經查：
  (一)被告於前揭時間、地點，與甲○因房屋租賃問題發生爭執，
    並進而以手拉扯甲○所持之柺杖，致甲○跌倒在地，受有右
    上臂挫傷、瘀血及左腕挫傷、瘀血之傷害等情，業據甲○於
    警詢時指述明確（偵查卷第7 頁），且其所述遭被告傷害之
    經過情形，核與卷附臺北市立聯合醫院中興院區甲種診斷證
    明書記載之傷勢相符（偵查卷第10頁），被告亦自承與甲○
    拉扯柺杖之事實，則甲○係因被告拉扯其柺杖而跌倒，並受
    有前述右上臂挫傷、瘀血及左腕挫傷、瘀血之傷害，應堪認
    定。至甲○於偵查中雖證稱係遭被告徒手毆打其身體，及拿
    「竹子」推擠、毆打其腳部等語（偵查卷第19頁），與其在
    警詢陳述受傷經過不同，然查，甲○對於被告有傷害犯行始
    終指訴不移，又其為年逾80歲之老年人（出生日期為10年8
    月17日），有其身分證影本在卷足稽（偵查卷第9 頁），其
    記憶力已較一般人為差，且於檢察官偵訊時，已距離案發時
    間近2 個月之久，其對於事發經過之記憶，因受時間影響而
    有模糊混沌之可能，自難期此次有關受傷經過之陳述均能周
    延無誤，故有關本案被告傷害甲○之經過情形，應以甲○於
    案發當日在警局所為之陳述，較為正確可採，附此敘明。
  (二)另被告雖又辯稱係甲○先持柺杖對其攻擊，始出手拉扯甲○
    之柺杖云云，然查，被告與甲○發生拉扯時，並無其他人在
    場目睹，此業據證人甲○於偵查中證述綦詳（偵查卷第19頁
    ），且被告亦未能提出任何證據證明甲○有先以柺杖攻擊之
    不法侵害行為，或其有何因甲○之攻擊而受傷之情形，況甲
    ○係年近85歲之年邁婦人，平日尚須以柺杖助行，實難想像
    其以柺杖攻擊被告之可能，此外，復查無其他證據足以證明
    被告對甲○之傷害行為係出於正當防衛，其所辯自不足採信
    。
  (三)綜上所述，本件事證明確，被告犯行堪以認定，應依法論科
    。
二、按「行為後法律有變更者，適用行為時之法律。但行為後之
    法律有利於行為人者，適用最有利於行為人之法律」，修正
    後刑法第2 條第1 項定有明文，此條規定係規範行為後法律
    變更所生新舊法律比較適用之準據法，本身尚無新舊法比較
    之問題，於新法施行後，自應一律適用上開修正後之規定，
    而為「從舊從輕」之比較。又比較新舊法時，應就罪刑有關
    之共犯、未遂犯、想像競合犯、牽連犯、連續犯、結合犯，
    以及累犯加重、自首減輕暨其他法定加減原因（如身分加減
    ）與加減例等一切情形，綜其全部罪刑之結果而為比較後，
    再適用有利於行為人之法律處斷，而不得一部割裂分別適用
    不同之新舊法（最高法院95年度第8 次刑事庭會議決議參照
    ）。茲依上開法條規定及說明，比較適用新舊法及論罪科刑
    如下：
  (一)核被告所為，係犯刑法第277 條第1 項之傷害罪。又被告行
    為時，上開法條罰金刑之貨幣單位為銀元，且依修正前刑法
    第33條第5 款之規定，罰金刑為1 銀元以上，而有關罰金倍
    數之調整及銀元與新臺幣之折算標準，則依罰金罰鍰提高標
    準條例及現行法規所定貨幣單位折算新臺幣條例之規定，以
    1 銀元折算3 元新臺幣，並將罰金數額提高2 至10倍；被告
    行為後，修正後刑法第33條第5 款則將罰金刑提高為新臺幣
    1 千元以上，並以百元計算之，並增訂刑法施行法第1 條之
    1 規定，將上開傷害罪所定罰金之貨幣單位改為新臺幣，並
    將罰金數額提高為30倍，經比較修正前後之規定，就罰金刑
    之最高數額部分，並無不同，然其罰金刑之最低數額，則以
    舊法之規定，對被告較為有利。是經綜合比較結果，應以適
    用修正前之規定，對被告較為有利，依刑法第2 條第1 項前
    段規定，本案自應適用修正前之刑法相關規定及罰金罰鍰提
    高標準條例之規定予以論科。
  (二)爰審酌被告與被害人發生口角，一時激動，不顧被害人係年
    逾80歲之老婦，動手拉扯被害人之柺杖，致被害人受傷，事
    後猶飾詞諉責，否認犯行，實屬不該，惟被害人所受傷害尚
    屬輕微，且被告曾表示欲與被害人和解之意，惟被害人未於
    審理時到庭，致無法商談和解，及被告之犯罪動機、目的、
    方式、爭執起因、與被害人之關係、智識程度、生活狀況等
    一切情狀，量處如主文所示之刑。
  (三)另被告行為時，修正前刑法第42條第2 項前段規定「易服勞
    役以1 元以上3 元以下折算1 日。」，且應依修正前罰金罰
    鍰提高標準條例第2 條前段（現已刪除）規定，就其原定數
    額提高為100 倍折算1 日，則本件被告行為時之易服勞役折
    算標準，應以銀元300 元折算1 日，即新臺幣900 元折算1
    日；被告行為後，刑法第42條第3 項前段則明定：「易服勞
    役以新台幣1,000 元、2,000 元或3,000 元折算1 日」，經
    比較修正前後之易服勞役折算標準，應以修正後之規定較有
    利於被告，依刑法第2 條第1 項但書之規定，自應適用修正
    後之刑法第42條第3 項前段規定，諭知易服勞役之折算標準
    。又有關易服勞役之折算標準，尚非最高法院95年度第8 次
    刑事庭會議決議所指與罪刑有關之事項，而為法院裁量權之
    行使，自無需與前述有關罪刑部分之修正規定為新舊法之綜
    合比較，附此敘明。
三、據上論斷，應依刑事訴訟法第299 條第1 項前段，刑法第2
    條第1 項、修正前刑法第277 條第1 項、刑法第42條第3 項
    前段，罰金罰鍰提高標準條例第1 條前段、修正前罰金罰鍰
    提高標準條例第2 條，判決如主文。
本案經檢察官陳銘鋒到庭執行職務。
中    華    民    國    95    年    11    月    24    日
                  刑事第四庭審判長法  官  杜惠錦
                                  法  官  蘇嫊娟
                                  法  官  馬傲霜
以上正本證明與原本無異。
如不服本判決，應於判決送達後10日內，向本院提出上訴狀。
                            書記官  陳玉瓊
中    華    民    國    95    年    11    月    24    日
附錄本判決論罪科刑依據之法條：
刑法第277條
  傷害人之身體或健康者，處 3 年以下有期徒刑、拘役或 1 千
  元以下罰金。
  犯前項之罪因而致人於死者，處無期徒刑或 7 年以上有期徒
  刑；致重傷者，處3 年以上10年以下有期徒刑。


司法院資訊處製作；財團法人民間司法改革基金會備份。
